最高法院刑事判決　　　　　　　　　　　　　　　八十八年度台上字第一八四三號
　　上　訴　人　乙○○
　　　　　　　　丁○○
　　　　　　　　丙○○
　　　　　　　　甲○○
右上訴人等因煙毒案件，丙○○、甲○○不服台灣高等法院高雄分院中華民國八十八
年二月二日第二審更審判決（八十七年度上重更(一)字第四三號，起訴案號：台灣屏東
地方法院檢察署八十六年度偵字第六四二七、六四七一、六四七二、六四七三號），
提起上訴；乙○○、丁○○經原審依職權逕送審判，視為被告已提起上訴，本院判決
如左：
    主  文
上訴駁回。
    理  由
本件原判決認定上訴人乙○○（綽號小楊）前犯賭博罪，經台灣台北地方法院判處有
期徒刑八月，於民國八十二年九月二十九日執行完畢。猶不知悛悔與馬遇伯（綽號「
馬哥」另案通緝中）及上訴人丁○○（綽號小四）基於共同走私毒品之犯意，於八十
六年七月二十八日，由乙○○籌措現金新台幣（下同）二十萬元，並由馬遇伯向其有
共同走私毒品犯意之女友即上訴人丙○○借款四十萬元，合計六十萬元，委由乙○○
兌換成二萬美元，在台北市交予馬遇伯充為購毒之款項。翌（二十九）日馬遇伯即搭
機由中正機場往泰國清邁覓毒。因購毒款項不足，馬遇伯復於泰國以電話連絡丙○○
再向其借得七千美元，並囑丙○○向高雄之丁○○催促前已談妥之出資款五十萬元；
丁○○急忙典當兩只手錶連同手邊之現金籌得五十萬元，於同日由高雄市搭機至台北
松山機場交丙○○收受。丙○○於同月三十日晚間，在台北市民權大橋下將上開籌得
之款項悉數交予乙○○；乙○○再將新台幣部分兌換成美元，於同月三十一日與其有
共同走私毒品犯意之女友即上訴人甲○○共同攜帶事先由馬遇伯購妥闖關使用之旅行
箱二只及前項美元，搭機赴泰國清邁會合。三人會合後，馬遇伯立即取款購得海洛因
四包（分別為淨重七○二‧三七公克、七○二‧○三公克、七○一‧九二公克、七○
七‧七三公克，共淨重二千八百十四點零五公克）妥當。稍事旅遊後，於同年八月三
日馬遇伯著乙○○將攜去之旅行箱二只推入其房間，在箱中夾層內各裝置二包屬管制
進出口物品之毒品海洛因，再由乙○○取回。同月四日乙○○與甲○○均知旅行箱內
藏有毒品，竟各別攜帶一只旅行箱，搭機至桃園中正機場，於入境時為台灣屏東地方
法院檢察署檢察官指揮屏東憲兵隊、法務部調查局屏東縣調查站及內政部警政署航空
警察局高雄分局共同攔截查獲，當場在旅行箱內起獲上開毒品海洛因四包。又乙○○
與馬遇伯另基於共同販賣毒品海洛因營利之概括犯意，由馬遇伯提供貨源，乙○○出
面交貨之方式，於八十六年五、六月間，在台北市○○○路與新東街口之「麥當勞」
速食店內，售賣毒品海洛因予丁○○二次，每次一兩，一次得款十二萬元，另一次得
款八萬元。嗣丁○○因前開走私毒品案為警查獲，供出毒品來源，始經警在台北市○
○路○段二五二巷二弄十號一樓乙○○住所，查獲其供販毒所用之電子磅秤三個、分
裝袋一批（一百個）等情。係以上開事實，迭據乙○○、丁○○、丙○○、甲○○分
別於屏東憲兵隊及偵審中自白部分事實不諱，並有法務部調查局鑑定通知書、屏東憲
兵隊通訊監察作業報告摘要表暨扣案之海洛因淨重二千八百十四點零五公克、旅行箱
二只、磅秤三個、分裝袋一百個附卷可稽，而毒品海洛因係屬管制進出口之物品，經
行政院依法公告在案，走私該項物品入境，自亦無解其私運管制物品進口之罪，為其
所憑之證據及認定之理由。而以上訴人等事後翻異，乙○○辯謂：伊被馬遇伯陷害，
被利用為運毒之工具及轉交寄存之毒品予丁○○，並無走私、販賣毒品之犯意，在屏
東憲兵隊被刑求，自白不實；丁○○辯謂：伊係借貸五十萬元予馬遇伯，非合夥出資
購毒；丙○○亦辯稱：伊僅將款項交乙○○轉交馬遇伯，不知馬遇伯作為購毒之用；
甲○○則辯稱：伊僅陪乙○○赴泰旅遊，不知旅行箱內藏毒云云。然乙○○非惟於屏
東憲兵隊自白為馬遇伯運毒闖關，即於檢察官偵查中亦坦承為貪圖利益，知情而運毒
等語在卷，並無刑求之抗辯，而承辦本件之員警即證人賴志豐、羅強飛亦否認刑求逼
供；且乙○○經檢察官執行押時，其健康狀況良好，復有台灣屏東看守所健康檢查
表在卷可查，俱見其刑求之說，不足採信。又丁○○向乙○○購毒一節已據丁○○指
證歷歷，其二人間並無任何嫌隙，丁○○斷無設詞誣陷之理，乙○○若無從中牟利，
豈願甘冒重罪，為馬遇伯轉交毒品予丁○○，此外復有扣案供販毒所用之電子秤三個
、分裝袋一百個可證，足認其有販毒營利之犯意，彰彰明甚。並以丁○○出資五十萬
元經丙○○、乙○○轉交馬遇伯購毒走私來台將可分得九台兩之海洛因之事實，迭據
丁○○於屏東憲兵隊、檢察官偵查中供陳綦詳，並於偵查中供明憲兵隊筆錄實在，無
刑求逼供情事，此外復有屏東憲兵隊監聽丁○○與丙○○，乙○○與馬遇伯等人聯絡
購毒籌資之對話錄音帶在卷堪憑，其事後所辯：伊與馬遇伯間係借貸關係，非合夥出
資購毒。至證人牛振琳、郭明山亦附和其說，而為有利於丁○○之證述，無非事後卸
責護之詞，均無足取。又以丙○○為馬遇伯籌資，囑乙○○搭機親自送現，勿用
款以免在銀行留下紀錄，足證其有戒心，乙○○供證丙○○知道籌款購毒情事，應屬
可信，丙○○所辯不知情，核無足採。另以甲○○所使用之旅行箱千里迢迢為初識之
馬遇伯裝置髒衣服回台，無端增加逾一公斤之重量，顯違常情，所辯不知內藏毒品云
云，亦屬卸責飾詞，尤無可採。雖丙○○、甲○○經法務部調查局測謊結果，就出資
購毒、裝毒、運毒之行為答稱未參與之語，並無說謊之不實反應。然測謊僅係鑑測被
告之生理反應，作為辦案之參考資料，未必準確，尚難據為認定被告有利或不利之證
據。均於理由內逐一指駁。復說明共同正犯，乃係在合同意思範圍之內，各自分擔犯
罪行為之一部，互相利用他人之行為，以達其犯罪之目的，原不必每一階段行為均經
參與，故各共同正犯者間，非僅就其自己實施之行為負責，並應在犯意聯絡之範圍內
，對於其他共同正犯所實施之行為，亦共同負責。丁○○、丙○○雖未直接參與運毒
，但其籌集資金供人購毒走私，亦應就乙○○、甲○○運輸毒品之行為共同負責。又
上訴人等行為後毒品危害防制條例已於八十七年五月二十日公布施行，比較新舊法結
果，以舊法對上訴人等較為有利，自應適用肅清煙毒條例之規定論科。核上訴人等所
為，係犯懲治走私條例第二條第一項私運管制物品進口罪及肅清煙毒條例第五條第一
項之運輸毒品罪。又乙○○販賣毒品部分，另犯肅清煙毒條例第五條第一項之販賣毒
品罪。運輸毒品罪與走私罪均係出於同一行為所犯，為一行為觸犯數罪名，為想像上
競合犯，應從一重之運輸毒品罪處斷。乙○○多次販賣毒品行為，時間緊密，均犯同
一構成要件之罪名，顯係基於概括之犯意反覆為之，應依連續犯之規定以一罪論。乙
○○所犯前開二罪，犯意各別，行為互殊，應分論併罰。乙○○、丁○○、甲○○、
丙○○與馬遇伯就運輸毒品罪間及乙○○與馬遇伯就販賣毒品罪間，具有犯意聯絡及
行為分擔，皆為共同正犯。乙○○前犯賭博罪，經台灣台北地方法院判處有期徒刑八
月，於八十二年九月二十九日執行完畢，有卷內刑案查註紀錄表可考，於五年內再犯
有期徒刑以上之運輸及販賣毒品罪，為累犯；但因運輸及販賣毒品罪，其法定本刑為
死刑或無期徒刑，依法均不得加重其刑。第念丙○○、甲○○並非走私毒品之主謀，
因迷惑於愛情，受男友馬遇伯、乙○○之利用，丙○○為馬遇伯籌措資金，甲○○陪
乙○○攜毒入境，因一時失慮而罹重典，倘科以法定最輕本刑，猶嫌過重，其犯罪情
狀尚堪憫恕，依法減輕其刑。因將第一審關於丁○○、丙○○、甲○○、乙○○運輸
毒品及乙○○販賣毒品部分撤銷，援引懲治走私條例第二條第一項、第十一條，肅清
煙毒條例第五條第一項、第十二條前段、第十三條第一項，刑法第二條第一項但書、
第十一條前段、第二十八條、第五十六條、第五十五條、第四十七條、第五十九條、
第三十七條第一項、第五十一條第三款之規定，審酌上訴人等運輸毒品數量龐大，危
害社會治安甚鉅等一切情狀，論上訴人等共同運輸毒品罪（乙○○累犯），乙○○、
丁○○各處無期徒刑，褫奪公權終身。並論乙○○共同連續販賣毒品罪，累犯，處無
期徒刑，褫奪公權終身。乙○○定其執行刑為無期徒刑，褫奪公權終身。丙○○處有
期徒刑十三年，甲○○處有期徒刑十二年，海洛因淨重二千八百十四點零五公克應予
沒收銷燬，旅行箱二只、磅秤三個、分裝袋一百個分別為馬遇伯、乙○○所有供運輸
、販賣毒品所用之物，應併予宣告沒收。另乙○○販毒所得二十萬元雖未扣案，但不
能證明已滅失，亦應諭知沒收。原判決已詳其所憑之證據及認定之理由，所為論斷
俱有卷內證據資料足憑，經核於法尚無違誤，量刑亦屬平允適當。查原審採為證據之
屏東憲兵隊監察作業報告摘要表，雖未記載監聽單位之發文時間、字號，然原審已當
庭播放其監聽錄音帶核對與上開摘要表之譯文相符。上訴人對錄音帶之內容復無異詞
（見八十七年度上重訴字第七號卷(一)第一四七、一四八頁、八十七年度上重更(一)字第
四三號卷第九七、九八頁），原審既已踐履調查程序，其採證自無違法可言；又丁○
○、丙○○既均為馬遇伯籌措資金購毒走私來台，顯已分擔運輸毒品之一部分行為，
則丁○○、丙○○與馬遇伯間究係合夥出資或借貸之關係，乃渠等內部債權債務之問
題，原判決事實及理由欄或謂出資或謂借貸，均無礙於上訴人運輸毒品罪之成立。另
原審綜核上開各項證據認定丁○○、丙○○籌措資金、甲○○陪同乙○○赴泰均係知
情而參與運輸毒品，則共同被告乙○○所供甲○○、丁○○不知情之語，顯係護之
詞，無足採信，原判決縱未於理由內說明不予採信之理由，亦於判決主旨無生影響，
上訴意旨置原判決上開明確論斷於不顧，對原審採證、認事及證據證明力審判職權之
合法行使，任憑己見，漫指原判決違法，均非有理由，應予駁回。
據上論結，應依刑事訴訟法第三百九十六條第一項，判決如主文。
中      華      民      國    八十八    年      四      月     十五     日
                              最高法院刑事第六庭
                                  審判長法官  紀  俊  乾
                                        法官  楊  商  江
                                        法官  黃  正  興
                                        法官  林  永  茂
                                        法官  王  居  財
      右正本證明與原本無異
                                              書  記  官
中      華      民      國    八十八    年      四      月     十九     日
